臺灣臺南地方法院刑事判決　　　　　　　99年度訴字第1779號
公　訴　人　臺灣臺南地方法院檢察署檢察官
被　　　告　朱任翔
選任辯護人　張麗雪律師
送達代收人　楊文如
上列被告因妨害性自主案件，經檢察官提起公訴（99年度偵字第
15648號），本院判決如下：
    主  文
朱任翔犯乘機性交罪，處有期徒刑參年。
    事    實
一、朱任翔與代號0000-0000女子（年籍資料詳卷，以下簡稱甲
    女）係初識3日之友人。二人於民國99年9月13日凌晨許相約
    看電影，因朱任翔無交通工具，由甲女以機車搭載前往。在
    電影未開播之等待時段，甲女告訴朱任翔，其因憂鬱症伴隨
    失眠症狀，睡覺前會服用多種安眠鎮靜藥物幫助睡眠，於服
    藥入睡後有沈睡不醒人事的狀態。二人於99年9月13日凌晨1
    、2時許看完電影後，朱任翔因皮包被扒走，復無交通工具
    ，適甲女欲找其弟弟聊天，朱任翔遂一同前往。同日6、7時
    許，甲女欲返住處時，見朱任翔陪其整夜，又無交通工具，
    遂載朱任翔返回住處睡覺。甲女見朱任翔睡覺後始服用安眠
    鎮靜藥物Seroquel、Mesyrel及Modipanol等3類具有鎮靜作
    用之藥物。同日8時許，朱任翔在甲女住處醒來後，趁甲女
    服用藥物後熟睡而不能抗拒時，未得甲女之同意，將甲女之
    四角褲撥開，以手指插入甲女之陰道而為性交。
二、案經甲女訴由臺南縣警察局永康分局報臺灣臺南地方法院檢
    察署檢察官偵查起訴。
    理    由
壹、程序方面：
一、依性侵害犯罪防治法第12條第2項規定，司法機關所製作必
    須公示之文書，不得揭露被害人之姓名、出生年月日、住居
    所及其他足資識別被害人身分之資訊。是本件判決書關於被
    害人之姓名年籍，依上開規定不記載其真實姓名，而以代號
    甲女為之（真實姓名年籍，詳卷內代號與真實姓名對照表）
    ，合先敘明。
二、按被告以外之人於審判外之言詞或書面陳述，除法律有規定
    者外，不得作為證據，刑事訴訟法第159條第1項定有明文。
    本件告訴人即證人甲女於警詢證述，依上開規定，自無證據
    能力。至其餘本院援用之供述證據，被告及其選任辯護人迄
    於言詞辯論終結前未聲明異議，本院審酌該等供述證據作成
    時之情況，亦認為適於作為證據，依刑事訴訟法之相關規定
    ，認均有證據能力。
貳、實體部分：
一、被告對於上開事實坦承不諱，惟補稱：伊之前交女朋友的經
    驗，在為性行為之前，不可能在很親熱的狀況下還要問對方
    要不要，伊都先以肢體碰觸。本件伊先摸甲女之胸部，甲女
    以手扣住伊肩膀，並抓緊其衣袖，伊誤以為甲女是願意的。
    惟因伊不知道甲女當時是否清醒，對方也沒有答應，伊覺得
    繼續作下去不好才停止。經查：
  (一)被告於上開時、地以手指插入甲女陰道之事實，業經告坦承
    不諱，核與甲女到場結證情節相符，應可採認。甲女於案發
    當時因服用安眠藥物致不醒人事，業經其到場指述明確，復
    有國立成功大學醫學院附設醫院（下簡稱成大醫院）99年12
    月9日成附醫精神字第0990022540號函所附病患診療資料摘
    錄表記載：「甲女於99年6月8日至6月12日於精神科病房住
    院，診斷為憂鬱心情，甲女出院後每一至兩週於門診追蹤並
    依回診約診日期開立一至兩週的藥物。於99年9月10日開立
    Seroquel(100mg/顆)睡前0.5顆，Mesyrel(50mg/顆)睡前2顆
    及Modipanol(1mg/顆)睡前2.5顆等三類具有鎮靜作用之藥物
    七天份，該三類藥物具安眠鎮靜功效，予正常刺激下應可被
    喚醒，至於是否具反抗能力，則因人而異」在卷可參。甲女
    於服用成大醫院開立的藥物後，有安眠鎮靜功效，甲女所指
    案發當時伊服用藥物後，有不醒人事情形一節，應可採信。
  (二)被告知悉甲女服藥睡覺後有不醒人事情形，業經甲女到院證
    稱：「我沒有跟被告說發作的症狀，我只有跟被告說我吃藥
    之後的狀況」、「（你有無跟被告說你有在吃安眠藥?）有
    ，我有明確跟被告說我的病，就是要吃安眠藥才可以睡覺，
    我吃的量是女生最高劑量」（本院卷P70），核與被告自陳
    「看電影之前，被害人有說他有在吃安眠藥，他有跟我說吃
    了安眠藥之後會不醒人事」（本院卷P76反面）相符。被告
    雖稱案發當日不知甲女有無服藥，惟被告於案發前在甲女房
    間醒來後，見甲女已入睡，而被告又知道甲女「要吃安眠藥
    才可以睡覺」，且了解甲女吃了安眠藥之後會有不醒人事的
    特殊情狀，其對甲女於案發前有服用安眠藥，及入睡後會不
    醒人事等情事，實難諉為不知！
  (三)甲女在偵查中證稱：「（你是怎麼發現你被性侵害？）我吃
    完藥後過了半小時之後，我就躺在床上睡著了，我睡覺時迷
    迷糊糊有感覺有人用手指在我的下體抽動，我當時沒有力氣
    眼睛也睜不開」（偵卷P9）、在審理中稱：「（吃完藥之後
    ，發生何事？）我吃藥之後，不到半小時我就會睡著，因為
    我以為被告已經睡者，我窩在床的一角睡著。一開始我不知
    道發生何事，突然我被異物嚇醒，我吃這個藥還沒有被驚醒
    過，我被嚇醒後發覺我那裡不太舒服」、「（你是否有被嚇
    醒？）不是被嚇醒，但是有恢復意識，但是眼睛張不開，只
    能憑感覺」、「（是怎樣被侵犯的感覺？）剛開始意識還比
    較清楚的時候，我當下的判斷我可以確定是有用手指進入我
    的下體，我也知道他有摸我胸部，他在摸我胸部時，因為我
    無法反抗，我記得我有轉圈，類似閃躲的感覺，最後一個印
    象有比手指更粗大的東西進來，因為我會痛，基本上我的記
    憶只有到這樣，之後我又昏了」（本院卷P68）。依前揭成
    大醫院病患診療資料摘錄表之記載，甲女所服用之藥物，雖
    「予正常刺激下應可被喚醒」，惟「至於是否具反抗能力，
    則因人而異」。本件，甲女徹夜未眠，在早上6、7時許始服
    用安眠鎮靜藥劑入睡，依甲女偵審中之證述，可知其遭被告
    摸胸直至被告以手指侵入其下體時，仍有感覺，惟因受藥物
    影響而無力反抗。則甲女在遭被告以手指侵入時，因藥物影
    響顯無反抗能力，實可認定。
  (四)被告自警詢、偵查及本院審理時一再辯稱伊在以手指插入甲
    女之陰道內之前，曾先摸甲女胸部，甲女反扣住伊肩膀並抓
    住伊衣袖，致伊誤以為甲女亦有意思等語，惟被告於審理時
    自陳：「（你偵查中提到你摸到被害人胸部外面及伸到衣服
    裡面，這個過程多久？）沒有超過三分鐘」、「（被害人有
    何反應？）她有動一下，被害人手扣住我的的肩膀，我對她
    作這些動作，她的手抓緊我的衣袖」、「（你從摸胸部到用
    手指插入被害人下體，這個過程被害人有無醒過來？）感覺
    到被害人有意識，但是沒有醒過來」、「（當時你在被害人
    住處睡到一半醒來時，被害人是清醒或是不清醒的？）應該
    是在睡覺」、「（當時被害人是否是清醒的？）我不知道他
    當時是否是清醒的」、「既然不知道被害人是否清醒，為何
    要把手指放入被害人陰道內？）她沒有反抗」、「如果被害
    人沒有反抗的，我又繼續作下去的話，我自己覺得不好，所
    以我才停下來，因為我覺得被害人沒有反抗，但是也沒有答
    應，我覺得不要繼續下去比較好」（本院卷P76反面、P77）
    。依被告前開陳述，其在甲女住處醒來後，見甲女係處在睡
    眠狀態，則其對甲女有服用安眠鎮靜藥物之可能，非無預見
    。且被告以手指進入甲女下體之前，顯然並無法確認甲女當
    時係清醒狀態。被告行為時明知甲女並非清醒狀態，其於摸
    胸後見甲女無回應，竟未停止其動作，反以手指插入甲女陰
    道，其乘機性交之犯行，已甚顯然。縱使被告以手指進入甲
    女陰道前撫摸甲女胸部時，甲女有被告所述之反扣肩膀及抓
    住衣袖等動作，惟被告在撫摸甲女胸部之後到以手指插入甲
    女陰道之前，被告自陳其認為當時「被害人有意識，但是沒
    有醒過來」，被告在當時實無法確認甲女係清醒狀態。何況
    依甲女所述，其對被告撫摸其胸部時即有反抗閃躲之意，因
    藥物作用而無法閃避。則被告利用甲女服用安眠鎮靜藥物入
    睡後，不能抗拒，以手指插入甲女陰道而性交之犯行，實可
    認定。
二、按以性器以外之其他身體部位或器物進入他人之性器、肛門
    或使之接合之行為，亦屬性交，刑法第10條第5項第2款定有
    明文。被告以手指進入甲女的性器，自該當刑法所定之性交
    。本件被告係利用甲女服用藥物熟睡不能抗拒之際，以手指
    進入甲女陰道，核其所為，係犯刑法第225條第1項之乘機性
    交罪。審酌被告明知被害人甲女須服用安眠鎮靜藥劑才能入
    睡且入睡後會有不醒人事情形，利用甲女留宿的機會，以手
    指插入甲女性器，造成甲女心理上之傷痛與陰影，惟其尚知
    自制，見甲女無回應，即未再為進一步侵害。事後坦承犯行
    ，尚知己過，惟未能與甲女達成和解，填補甲女所受之損害
    等一切情狀，量處如主文所示之刑。
據上論斷，應依刑事訴訟法第299條第1項前段，刑法第225第1項
，判決如主文。
本案經檢察官王惠芬到庭執行職務。
中    華    民    國   100    年    6     月    29    日
                  刑事第五庭    審判長法  官  鄭文祺

                                      法  官  劉秀君

                                      法  官  陳振謙
以上正本證明與原本無異。
如不服本判決應於收受本判決後10日內向本院提出上訴書狀，並
應敘述具體理由。其未敘述上訴理由者，應於上訴期間屆滿後20
日內向本院補提理由書狀（均須按他造當事人之人數附繕本）「
切勿逕送上級法院」。 
                                      書記官  黃雅雲
中    華    民    國   100    年    6     月    29    日
附錄論罪科刑法條：
中華民國刑法第225條第1項（乘機性交性罪）
對於男女利用其精神、身體障礙、心智缺陷或其他相類之情形，
不能或不知抗拒而為性交者，處 3 年以上 10 年以下有期徒刑
。